【裁判字號】    90,台上,2562
【裁判日期】    900426
【裁判案由】    盜匪
【裁判全文】
最高法院刑事判決                                九十年度台上字第二五六二號
    上  訴  人  甲○○
右上訴人因盜匪案件，不服台灣高等法院中華民國八十九年十二月八日第二審判決（
八十九年度上訴字第三八四二號，起訴案號：台灣板橋地方法院檢察署八十九年度偵
字第六一九一號），提起上訴，本院判決如左：
    主  文
上訴駁回。
    理  由
按刑事訴訟法第三百七十七條規定，上訴於第三審法院，非以判決違背法令為理由，
不得為之。是提起第三審上訴，應以原判決違背法令為理由，係屬法定要件。如果上
訴理由狀並未依據卷內訴訟資料，具體指摘原判決不適用何種法則或如何適用不當，
或所指摘原判決違法情事，顯與法律規定得為第三審上訴理由之違法情形，不相適合
時，均應認其上訴為違背法律上之程式，予以駁回。本件上訴人甲○○上訴意旨略稱
：(一)懲治盜匪條例早已失其效力，原判決竟仍引用該條例對上訴人判刑，自有適用法
則不當之違法。(二)原判決認定上訴人為本件之強盜犯行，於得手後，即將現金朋分花
用殆盡，惟依原判決附表一編號四所示之案件，上訴人並未取得被害人江阿朝之任何
財物，自無所謂得手後將現金朋分花用殆盡之問題，其判決自相互矛盾。(三)原判決以
上訴人等所使用之手段，已抑制被害人江阿朝抗拒之能力，不得以其喊叫，適有異聲
致上訴人等以為有人至而未遂，即認未至不能抗拒之程度。但依被害人江阿朝在警訊
中之供述，可知上訴人之逃走不是主觀上以為有人至，而是確實有人打開後門進來，
是原判決之認定與事實不符，且被害人江阿朝既扯開封口之膠帶，扭斷綁住雙手之膠
帶，並大聲喊叫，難認其當時已處於不能抗拒之程度。(四)上訴人自警訊伊始即指出對
被害人江阿朝行強時，伊只是身藏乙把水果刀，並未拿出使用，且被害人江阿朝也未
指出上訴人有使用水果刀，但原判決卻認上訴人前開只有攜帶水果刀，不過未出示之
辯解委難採信，另在其附表一編號四之事實，亦載明上訴人只是持有扣案之一把水果
刀，並未說及上訴人有用該水果刀挾住被害人江阿朝，前後兩歧，自非允洽。(五)同案
被告劉添財雖曾在一審指稱，於被害人江阿朝遭強盜案件，其係坐劉人俊所開的車子
離開，但劉添財在警訊中則稱，劉人俊一直待在車內，也不敢接應渠等，前後差距異
常之大，況上訴人始終未曾指證劉人俊參與被害人江阿朝遭強盜案件，而劉人俊則更
是否認參與該案，原審未予究明之前，遽行判決，亦非允當云云。
惟查：(一)原判決撤銷第一審關於上訴人部分之不當科刑判決，改判仍論處上訴人以共
同連續意圖為自己不法所有，以強暴致使不能抗拒而取他人之物罪刑，已依卷證資料
詳其所憑之證據及認定之理由。而以上訴人否認犯罪所辯，乃卸責之詞，不可採信
，於理由詳加說明及指駁。經核所為論，均與卷內證據資料相符，從形式上觀察，
並無認定事實不依證據或有何採證違背經驗法則、論理法則等違法情形存在。(二)懲治
盜匪條例於民國四十六年修正時，其立法意旨，係認為本條例有長時期施行之必要，
爰刪除第十條關於施行期間為一年之規定，將限時法修正為常態之特別法，另將第十
一條修正為第九條，規定本條例自公布日施行，此所謂「本條例」係指四十六年六月
五日公布之常態特別法而言，非指三十三年四月八日公布之限時法。修正後之常態特
別法條文既自四十六年六月五日施行，即與修正前之限時法條文完全區隔，雖名為「
修正」，實等同於「制定」，從而修正前之條文是否經合法延長施行期間，並不影響
四十六年六月五日公布之本條例。上訴意旨認為本條例已經失效，原判決仍依本條例
論罪科刑不當云云，自非適法之第三審上訴理由。(三)原判決事實所載上訴人於強盜犯
行得手後，即將現金朋分花用殆盡等情，參諸原判決理由五之說明，應係指上訴人於
強盜犯行後，有財物得手時，即將其所得之現金朋分花用完盡之意，非謂其對江阿朝
之強盜犯行，亦有所得，僅文句較為節略而已，上訴意旨遽指原判決事實之記載，與
上訴人所為如原判決附表一編號四之強盜未遂犯行，而無所得，無法朋分花用，相矛
盾云云，應非依據卷內資料執為指摘，並非適法。(四)依原判決附表一編號四之犯罪行
為欄所載，係由劉添財持具殺傷力之改造玩具手槍一把（含子彈四顆）與上訴人持水
果刀一把、膠帶一捲及手套一雙，於八十九年三月十九日二十時三十分許，進入台北
縣樹林市○○街○段二三五號被害人江阿朝所經營之雜貨店，劉添財勒住被害人江阿
朝之頸部並將其推倒，與上訴人分持膠帶封住其嘴巴及捆綁雙手。是原判決因之認上
訴人等所使用之手段，在客觀上已抑制被害人江阿朝抗拒之能力，並無不合；又引為
原判決事實一部之附表一編號四，已記載上訴人係持水果刀一把、膠帶一捲及手套一
雙，進入被害人江阿朝所經營之雜貨店強盜財物未遂，而其理由亦明上訴人始終對
其此項持刀之情供認不諱（見原判決第四頁第一行），並未明白認定上訴人有將所持
之水果刀出示用以強暴、脅迫被害人江阿朝。是上訴意旨任意指為違法，亦非適法之
第三審上訴理由。(五)事實之認定及證據之取捨，乃事實審法院之職權，劉人俊於警訊
及檢察官偵查中，雖曾否認參與八十九年三月十九日晚上被害人江阿朝所經營雜貨店
遭強盜案（見偵字第八六四四號卷第六十二頁、一審卷第二十頁），惟其嗣於一審及
其另案被訴盜匪等案件之台灣板橋地方法院審理中，已具狀或當庭坦承有參與該被害
人江阿朝遭強盜案（見一審卷第七十五頁、訴字第一○○三號卷第四十九頁），核與
劉添財、上訴人於該劉人俊被訴盜匪等案件之警訊或一審審理中供證劉人俊在被害人
江阿朝遭強盜案中有參與在外把風犯行之情節相符（見偵字第九一二二號卷第九頁；
訴字第一○○三號卷第三十九頁、四十三頁），原判決因此據以認定劉人俊有參與該
強盜案，其事實之認定與證據取捨，並不違背經驗法則與論理法則，即不容上訴意旨
任意指為違法而執為上訴第三審之理由。(六)至其餘之爭辯，則屬單純事實之爭執，亦
非適法之第三審上訴理由。其上訴違背法律上之程式，應予駁回。
據上論結，應依刑事訴訟法第三百九十五條前段，判決如主文。
中      華      民      國     九十     年      四      月    二十六    日
                              最高法院刑事第十一庭
                                  審判長法官  陳  炳  煌
                                        法官  陳  正  庸
                                        法官  楊  商  江
                                        法官  陳  世  雄
                                        法官  吳  信  銘
      右正本證明與原本無異
                                              書  記  官
中      華      民      國     九十     年      五      月      二      日


司法院資訊處製作；財團法人民間司法改革基金會備份。
